【裁判字號】    97,訴,18
【裁判日期】    971212
【裁判案由】    偽造文書
【裁判全文】
臺灣澎湖地方法院刑事判決                97年度訴字第18號
聲  請  人  臺灣澎湖地方法院檢察署檢察官
被      告  甲○○
選任辯護人  蔡建賢  律師
上列被告因偽造文書案件，經檢察官提起公訴（97年度偵字第221號）
，本院判決如下：
    主  文
甲○○偽造私文書，足以生損害於公眾及他人，處有期徒刑伍月
，如易科罰金，以新台幣壹仟元折算壹日。
    事  實
一、甲○○與丁○○同為澎湖科技大學資訊管理系四年級學生，
    甲○○於民國96年11月22日上午12時56分至下午1時2分之期
    間，在其澎湖縣馬公市重光里139之2號5樓之租屋處，利用
    電腦及該房間內裝設之中華電信股份有限公司（下稱中華電
    信）ADSL寬頻網路（用戶名稱：甲○○，用戶號碼：
    00000000 ，用戶證號：Ｚ000000000號，IP位址：20
    2.142.199.249、220.142.202.216、用戶名稱：
    甲○○），上網進入屏東商業技術學院（下稱屏東商技學院
    ）碩士班報名網頁（網址：http:/
    /webs3.npic.edu.tw/gentryhtm/index.html）後，即輸入
    丁○○之身分證字號、舊有之行動電話門號及其他虛偽之聯
    絡資料等，而偽造將蔡女報名該校之經營管理研究所之電磁
    紀錄，並設定密碼，致蔡女嗣後欲報名該校資訊管理研究所
    時無法登入。嗣經蔡女報警究辦，方知上情。
二、案經被害人丁○○訴由澎湖縣政府警察局馬公分局報請澎湖
    地方法院檢察署檢察官偵查起訴。
    理  由
一、訊據被告甲○○矢口否認有告訴人所指之前揭犯行，辯稱：
    伊當日中午獨自在其租屋處上網，雖有進入屏東商業技術學
    院碩士班報名網頁瀏覽，但並未將丁○○之身分證字號輸入
    報名系統；且依卷附中華電信提供之IP查詢單，並無法證明
    相關IP登入之內容為何；又現今電腦駭客盛行，自不能排除
    被告之電腦遭他人入侵或冒用之情況；此外，告訴人發現被
    他人冒名報名後，已依相關規定撤銷及更正被冒名之報名登
    記並順利報告完成，故此項冒名報考之行為對告訴人並不發
    生任何損害云云。惟查：
（一）被告前開犯行，業據告訴人丁○○指訴歷歷，依據卷附該
      校碩士班報名系統之登入、登出資料顯示，使用丁○○之
      身分證字號首次登入系統時間為96年11月22日上午12時56
      分，其IP位址為220.142.199.249，之後自當天12時56分
      起至13時2分止，由此位址登入登出多次，同日20時13分
      ，又以IP位址220.142.202.216登入，經向中華電信公司
      查詢之結果，上開時間點二IP位址用戶名稱均為被告甲○○（用戶號碼：00000000，用戶證號：Ｚ000000000號），
      裝機地址皆於被告之住處等情，有屏東商技學院註冊基本
      資料更動情形1紙、中華電信股份有限公司客服處二客服
      第七作業中心（二客7作第00000000－000）回覆單ＩＰ查
      詢結果、國立屏東商業技術學院97年6月4日屏商院電字第
      0970003722號函覆有關丁○○註冊基本資料及登出入及報
      名程式的相關作業情形、97年8月6日查詢有關註冊基本資
      料更動情形電話紀錄在卷可佐。據被告自承其裝設之寬頻
      網路於上開時段並未借予他人使用、亦未發現上網設備遭
      他人冒用之情形，屏東商技學院前開函覆又稱：「前開記
      錄係由伺服器之資料庫轉出，內容均經細心維護，錯誤發
      生之可能性較低，目前尚無發現系統有遭遇駭客之入侵與
      更改」，足徵除被告冒用告訴人身分證字號登入該系統外
      ，因系統問題或遭他人入侵遭之可能性實屬微乎其微。
（二）被告與告訴人為同學關係，上開報名資料中所填具之行動
      電話號碼，均屬丁○○於大學一年級製發班級通訊錄時使
      用之舊門號一情，業據告訴人丁○○指述明確，並經證人
      乙○○證述明確。故本案中冒用告訴人名義者應為其同班
      同學，否則何以能知曉其舊門號？再參諸前開所述之證據
      資料，本案應可認定係被告所為。
（三）本案審理中，雖曾接獲自稱「乙○○」者，以「
      phany147@pchome.com.tw」電子信箱於97年7月23日下午
      5點35分所寄發之電子郵件，略謂：本件起訴之犯罪事實
      係伊而非甲○○所為云云，惟證人乙○○於本院審理時到
      結證稱：伊並未寄發前述之電子郵件，且前開信箱伊已很
      久沒有使用等語。經本院向網路家庭國際資訊股份有限公
      司（pchome，下稱網路家庭公司）暨中華電信調閱使用前
      開信箱之IP位址及用戶資料，發現於97年4月3日、42月20
      日、4月26日、5月21日等日期使用上開phany147帳號寄發
      之電子郵件，均係由被告甲○○前開用戶號碼00000000
      之IP所發出，於同年7月8日、7月10日、7月23日、7月24
      日、7月27日等日期使用前開帳號寄發之電子郵件，均係
      由訴外人「王靖宏」之IP所發出，此有2008\7\24有關資
      管四甲：「丁○○、甲○○」事情的真相之電子郵件、網
      路家庭公司97年7月29日函查復有關乙○○之個人信箱、
      中華電信客服處二客服第七作業中心（中華電信文號：二
      客七作第00000000000號）回覆單及數位聯合電訊股份有
      限公司（下稱聯合電訊公司）2008\8\21傳真函覆之IP位
      址之相關使用者資料等在卷可佐，是證人乙○○證稱伊很
      久沒使用前開信箱等語，堪以採信。前開電子郵件應係他
      人探知乙○○之帳號密碼後，假冒乙○○之名義所寄發，
      以圖為被告脫罪，自不足為有利被告之認定。
（四）再者，前開訴外人王靖宏IP之裝機地址為「彰化縣員林鎮
      ○○路○段492巷35號」，而被告之女友游紹惠之住址則位
      於「彰化縣員林鎮○○路○段492巷33號」，此有上開聯合
      電訊公司使用者資料回覆單以及通訊錄可資佐證，並為被
      告所不爭執；而根據卷附檢方所提供之乙○○所使用之手
      機門號"0000000000"之通聯記錄，發現訴外人游紹惠於97
      年7月24日當天曾在彰化縣員林鎮以其所使用之手機門號
      "0000000000"與證人乙○○連絡，足證上開以乙○○名義
      寄出電子郵件之時間（7月23日）前後，訴外人游紹惠剛
      好在彰化員林。則從訴外人游紹惠與被告之關係、游紹惠
      居住地點之地緣關係以及發電子郵件之時間看來，似乎皆
      與被告有所關連，故由整件事情之發展觀之，更足以強化
      本院對被告有罪認定之心證。
（五）復按，刑法上偽造文書罪所稱足生損害於公眾或他人，以
      有損害之虞為已足，不以實際發生損害為要件（最高法院
      43年台上字第387號判例參照）。本件被告辯稱此冒名報
      考之行為對被告並不發生任何損害云云，然告訴人確因被
      告之行為導致無法上網報考屏東商技學院，係告訴人發現
      後提出告訴並採取補救措施始順利完成報考，此情業據告
      訴人指述綦詳，揆諸前開判例說明，告訴人之權益已因被
      告之行為而有受損害之虞，自不因事後之救濟程序而未實
      際發生損害即認被告不構成犯罪。
      綜上所述，本件事證明確，被告前開所辯均無法圖卸之詞
      ，不足採信，其犯行堪以認定。
二、按錄音、錄影或電磁紀錄，藉機器或電腦之處理所顯示之聲
    音、影像或符號，足以為表示其用意之證明者，以文書論，
    刑法第220條第2項定有明文。本件被告甲○○未經告訴人之
    授權同意，即以電腦輸入方式將告訴人之出生年月日等個人
    資料輸入屏東商技學院之電腦處理系統，並存檔為電磁紀錄
    ，完成告訴人報告該校經營管理研究所之程序，自足以表示
    告訴人欲報名上開系所之用意證明，應屬上述所稱之準文書
    。核被告所為係犯刑法第210條、第220條第2項之偽造準私
    文書罪。爰審酌被告身為資訊管理系之學生，未來亦有可能
    從事此方面之工作，其對於個人資訊之使用本應抱持更為謹
    慎之態度，竟擅自冒用他人身分上網報考，損害他人權益甚
    鉅，且犯後未坦承犯行，態度不佳等一切情狀，依法量處如
    主文所示之刑，並諭知易科罰金之折算標準。
據上論斷，依刑事訴訟法第299條第1項前段，刑法第210條、第
220條第2項、第41條第1項，刑法施行法第1條之1，判決如主文
。
本案經檢察官丙○○到庭執行職務
中    華    民    國    97    年    12    月    12    日
                  刑事庭  審判長法  官  管安露
                                法  官  陳順輝
                                法  官  李宛玲
以上正本證明與原本無異。
如不服本判決應於收受判決後10日內向本院提出上訴書狀，並應
敘述具體理由；其未敘述上訴理由者，應於上訴期間屆滿後20日
內向本院補提理由書(均須按他造當事人之人數附繕本)「切勿逕
送上級法院」。
中    華    民    國    97    年    12    月    16    日
                                書記官  林德盛
論罪法條：
刑法第210條：
偽造、變造私文書，足以生損害於公眾或他人者，處 5 年以下有
期徒刑。
刑法第220條第2項：
在紙上或物品上之文字、符號、圖畫、照像，依習慣或特約，足
以為表示其用意之證明者，關於本章及本章以外各罪，以文書論
。
錄音、錄影或電磁紀錄，藉機器或電腦之處理所顯示之聲音、影
像或符號，足以為表示其用意之證明者，亦同。


司法院資訊處製作；財團法人民間司法改革基金會備份。
